行　政　法　院　判　決　　　　　　　　　　　　　八十八年度判字第三二七八號
　　原　告　甲○○○
　　被　告　財政部臺灣省南區國稅局
右當事人間因有關稅捐事務事件，原告不服中華民國八十七年五月二日行政院台八十
七訴字第二○五九四號再訴願決定，提起行政訴訟，本院判決如左：
    主  文
原告之訴駁回。
    事  實
緣本件被告以原告為銀皇建設股份有限公司（以下簡稱銀皇公司）之負責人，該公司
八十三年度給付予華皇股份有限公司（以下簡稱華皇公司）利息新臺幣（下同）二、
四三五、六四四元，未依行為時所得稅法第八十八條規定，於給付時扣取稅款二四三
、五六四元，乃依同法第一百十四條第一款前段規定，按應扣未扣稅額處以一倍罰鍰
二四三、五○○元，原告不服，申經復查，未准變更，提起訴願、再訴願，遞遭決定
駁回，遂提起行政訴訟。茲摘兩造訴辯意旨如次：
原告起訴意旨略以：一、原告於八十三年度給付華皇公司利息所得二四三、五六四元
，業經華皇公司開立發票，並向臺南市稅捐稽徵處報繳營業稅在案，而臺南市稅捐稽
徵處並未告知不必繳納營業稅，亦未告知此種利息所得須由給付單位負責人（即原告
）辦理扣繳即可（如有告知，原告當可申請營業稅退稅，自可當時辦理所得扣繳，而
無日後被查獲情事之發生），原告頃經洽詢臺南市稅捐稽徵處稅務人員均告稱所得稅
事宜為國稅業務，非地方稅業務，惟華皇公司業經繳納五之營業稅確為事實。二、
財政部五十八年十二月二十三日台財稅發字第一五四二九號令釋，非屬所得稅法施行
細則八十三條規定經營租賃業（銀行業亦同）之兼營租賃業之租金收入免扣繳，則系
爭兼營貸放款所得，亦應準用免扣繳，方符租稅解釋之基本精神；亦即「減免採擴充
、類推、爰比解釋原則，課徵採縮小、列舉、個別解釋原則」，方符保障納稅人權益
之旨。三、居於納稅人立場，同一事實已納營業稅（主管稅務機關接受繳稅事實），
再依所得稅法處罰，有失法律「平衡原則」，本件應減輕或免除對原告之處罰。四、
綜上所述，本件原處分及一再訴願決定，尚有違誤，請求一併予以撤銷等語。
被告答辯意旨略以：一、按「納稅義務人有左列各類所得者，應由扣繳義務人於給付
時，依規定之扣繳率或扣繳辦法扣取稅款，並依第九十二條規定繳納之：一、‧‧‧
二、機關團體、事業或執行業務者所給付之薪資‧‧‧」「前條各類所得稅款其扣繳
義務人及納稅義務人如左：一、‧‧‧二、薪資、利息、租金‧‧‧其扣繳義務人為
機關、團體之主辦會計人員、事業負責人及執行業務者；納稅義務人為取得所得者。
」「第八十八條各類所得稅款之扣繳義務人，應於每月十日前將上一個月所扣稅款向
國庫繳清，並於每年一月底前將一年內扣繳各納稅義務人之稅款數額，開具扣繳憑單
，彙報該管稽徵機關查核；並應於二月十日前將扣繳憑單填發納稅義務人。」「扣繳
義務人未依第八十八條規定扣繳稅款者，除限期責令補徵應扣未扣或短扣之稅款及補
報扣繳憑單外，並按應扣未扣或短扣之稅額處一倍之罰鍰；其未於期限內補繳應扣未
扣或短扣之稅額，或不按實補報扣繳憑單者，應按應扣未扣或短扣之稅額處三倍之罰
鍰。」「銀行業貸放款之利息所得、農地房地產業及已登記經營租賃業務營利事業之
租賃所得、行紀業或兼營行紀業者收取之佣金及營利事業依法開立統一發票之權利金
收入，均免予扣繳。」分別為行為時所得稅法第八十八條第一項第二款、第八十九條
第一項第二款、第九十二條、第一百十四條第一款及同法施行細則第八十三條第二項
所明定。次按「××水泥公司營業登記上雖無租賃業務，但已有租賃之營業行為，即
屬經營租賃業務，依照所得稅法施行細則第八十三條第二項規定，應免再責令承租人
依所得稅法第八十八條之規定，按給付之租金扣繳所得稅款。」復為財政部五十八年
十二月三十日台財稅第一五四二九號令所示釋。二、本件原告係銀皇公司負責人，亦
即所得稅法第八十九條規定之扣繳義務人，該公司於八十三年度給付利息二、四三五
、六四四元予華皇公司，但原告並未依同法第八十八條規定，於給付時扣繳百分之十
稅款二四三、五六四元，違章事證明確，被告乃按應扣未扣之稅款科處一倍之罰鍰，
並計至百元止即二四三、五○○元，揆諸首揭規定，並無不合。三、原告主張華皇公
司於收取系爭利息時，已開立統一發票並報繳營業稅，應減免處罰；又依據財政部五
十八年十二月二十三日台財稅發字第一五四二九號令釋，非屬所得稅法施行細則八十
三條規定經營租賃業之兼營租賃業免扣繳，則本案理應准用免扣繳云云。經查銀皇公
司於八十三年度給付利息所得二、四三五、六四四元，非屬所得稅法施行細則八十三
條第二項所規定免予扣繳之範圍。次查案外人華皇公司貸款與銀皇公司，既非屬銀行
業之貸放款，自非屬所得稅法施行細則第八十三條第二項規定免予扣繳利息所得之範
圍，財政部五十八年十二月三十日台財稅字第一五四二九號令釋係有關給付租金免予
扣繳之規定，本件系爭利息所得之扣繳，自無免予扣繳規定之適用，是原告之訴核不
足採。四、綜上所述，本件原處分及一再訴願決定，均無不合，請求駁回原告之訴等
語。
    理  由
按「納稅義務人有左列各類所得者，應由扣繳義務人於給付時，依規定之扣繳率或扣
繳辦法扣取稅款，並依第九十二條規定繳納之：一、‧‧‧二、機關團體、事業或執
行業務者所給付之薪資‧‧‧」「前條各類所得稅款其扣繳義務人及納稅義務人如左
：一、‧‧‧二、薪資、利息、租金‧‧‧其扣繳義務人為機關、團體之主辦會計人
員、事業負責人及執行業務者；納稅義務人為取得所得者。三、．．．」「第八十八
條各類所得稅款之扣繳義務人，應於每月十日前將上一個月所扣稅款向國庫繳清，並
於每年一月底前將一年內扣繳各納稅義務人之稅款數額，開具扣繳憑單，彙報該管稽
徵機關查核；並應於二月十日前將扣繳憑單填發納稅義務人。」「扣繳義務人未依第
八十八條規定扣繳稅款者，除限期責令補徵應扣未扣或短扣之稅款及補報扣繳憑單外
，並按應扣未扣或短扣之稅額處一倍之罰鍰；其未於期限內補繳應扣未扣或短扣之稅
額，或不按實補報扣繳憑單者，應按應扣未扣或短扣之稅額處三倍之罰鍰。」行為時
所得稅法第八十八條、第八十九條第一項、第九十二條第一項前段、第一百十四條第
一款分別定有明文。本件原告為銀皇公司之負責人，該公司八十三年度給付華皇公司
利息二、四三五、六四四元，未依行為時所得稅法第八十八條規定，於給付時扣取稅
款二四三、五六四元，被告乃依同法第一百十四條第一款前段規定，按應扣未扣稅額
處以一倍罰鍰二四三、五○○元，原告不服，循序提起行政訴訟，主張：（一）原告
給付華皇公司之本件利息所得二四三、五六四元，業經華皇公司向臺南市稅捐稽徵處
報繳營業稅在案，而臺南市稅捐稽徵處並未告知須由為給付之原告辦理扣繳。（二）
依財政部五十八年十二月二十三日台財稅發字第一五四二九號令，本件所得應免扣繳
。（三）本件已繳納營業稅，再依所得稅法處罰，有失平衡，應減輕或免除處罰云云
。經查：（一）本件原告係銀皇公司負責人，為所得稅法第八十九條規定之扣繳義務
人，該公司於八十三年度給付利息二、四三五、六四四元予華皇公司，但原告並未依
同法第八十八條規定，於給付時扣繳百分之十稅款共二四三、五六四元等情，為訴辯
兩造所不爭，自屬實情。（二）揆諸首開規定，被告按應扣未扣之稅款，科處原告一
倍之罰鍰，並計至百元止即二四三、五○○元，核無不合。（三）「人民違反法律上
之義務而應受行政罰之行為，法律無特別規定時，雖不以出於故意為必要，仍須以過
失為其責任要件。但應受行政罰之行為，僅須違反禁止規定或作為義務，而不以發生
損害或危險為其要件者，推定為有過失，於行為人不能舉證證明自己無過失時，即應
受處罰。」司法院業已作成釋字第二百七十五號解釋；又法律已公布施行者，人民即
有遵守之義務，不待有關機關人員之告知。查前開所得稅法規定，業已公布施行，原
告即有遵守義務，不得以稅捐稽徵人員未予告知，即得免除其應盡之扣繳稅款義務；
另本件原告已違反其應扣繳稅款之作為義務，依前開司法院解釋，自得推定原告為有
過失。是原告主張臺南市稅捐稽徵處人員未告知須由原告辦理扣繳稅款一節，縱屬實
情，亦不得解免原告之責任。（四）本件銀皇公司於八十三年度給付之所得二、四三
五、六四四元，乃華皇公司因與銀皇公司間貸放款所生之利息所得，並非銀行業之貸
放款，不得適用所得稅法施行細則第八十三條第二項有關銀行業貸放款利息所得免予
扣繳之規定。另財政部五十八年十二月三十日台財稅發字第一五四二九號令，係規定
非屬所得稅法施行細則八十三條所定經營租賃業（銀行業亦同）之兼營租賃業之租金
收入免予扣繳，並非就利息所得應否扣繳為釋示，於利息所得自無適用之餘地。本件
既非租賃所得，自無上開財政部令免予扣繳規定之適用。原告謂本件應類推適用前開
釋示云云，自不足取。（五）本件原告所主張華皇公司業已就同一事實報繳營業稅一
節，縱屬實情，此亦屬華皇公司之事務，華皇公司與原告所負責之銀皇公司既為不同
之法人，即與銀皇公司及原告無涉，原告以華皇公司既已繳納營業稅，即主張再對原
告處罰有違衡平云云，係屬無據。（六）本件係被告於八十五年五月二十日以南市審
字第八五○一五三三七號函向華皇公司調帳查核原告八十三年營利事業所得稅時查獲
之案件，屬已進行調查之案件，其調查基準日即為八十五年五月二十日，而原告乃係
於八十五年十月七日始補報扣繳憑單，無自動補報免罰規定之適用，併此明。綜上
所述，本件被告所為科處原告罰鍰二四三、五○○元之原處分，核無不合，一再訴願
決定，遞予維持，亦無違誤，原告起訴意旨，並非有理，應予駁回。
據上論結，本件原告之訴為無理由，爰依行政訴訟法第二十六條後段，判決如主文。
中    華    民    國     八十八      年      八      月      二十       日
                    行 政 法 院 第 四 庭
                                審 判 長 評  事      葉  振  權
                                         評  事      吳      仁
                                         評  事      吳  錦  龍
                                         評  事      吳  明  鴻
                                         評  事      陳  光  秀
右  正  本  證  明  與  原  本  無  異
                                         法院書記官  阮  桂  芬
中    華    民    國     八十八      年      八      月      二十       日
